【裁判字號】    94,易,654
【裁判日期】    950117
【裁判案由】    竊盜
【裁判全文】
臺灣士林地方法院刑事判決               94年度易字第654號
公  訴  人  臺灣士林地方法院檢察署檢察官
被      告  甲○○
上列被告因竊盜案件，經檢察官提起公訴（94年度偵字第1447號
），本院判決如下：
    主  文
甲○○連續竊盜，累犯，處有期徒刑壹年貳月。
    事  實
一、甲○○前有竊盜、偽造文書等犯罪紀錄，最末次於民國88年
    間因犯竊盜罪，經臺灣苗栗地方法院以88年度易字第1170號
    判決判處有期徒刑1 年2 月，被告不服提起上訴，經臺灣高
    等法院臺中分院於89年10月25日以89年度上易字第2142號判
    決駁回上訴確定，已於92年7月15日執行完畢。甲○○仍不
    知悛悔，復基於意圖為自己不法所有之概括犯意，於93年6
    月8 日下午5 時50分許至翌日（即9 日）凌晨4 時30分許間
    某時，見丙○○所有車牌號碼HF-068號營業用大貨車停放在
    臺北縣新莊市○○路新莊高中附近無人看守，竟以不詳方式
    竊取該車使用，得手後隨即於同日凌晨將該車駛往臺北市○○區○○段集合住宅工地，利用該處工地於凌晨時分未有人
    看管之際，竊取放置於該處之鋼筋8 噸，並搬運至HF-068號
    營業用大貨車上，甲○○於駕車離去之際，因該車車頭不慎
    陷入工地坑洞中無法動彈，甲○○見狀即棄車逃逸。嗣經該
    處工地主任乙○○於同日上午8 時10分許至工地上班，發現
    工地內鋼筋遭竊，並於停放在該處之車牌號碼HF-068號營業
    用大貨車上發現失竊之鋼筋8 噸後，報警處理，經警在丙○○所有之車牌號碼HF-068號營業用大貨車上之右前車門框架
    內側及駕駛座旁綠茶飲料瓶上分別採驗得甲○○左拇指、左
    環指之指紋，始循線查悉上情。
二、案經臺北市政府警察局南港分局報請臺灣士林地方法院檢察
    署檢察官偵查起訴。
    理  由
一、證據能力部分
  (一)按被告以外之人於審判外之言詞或書面陳述，除法律有規定
    者外，不得作為證據，刑事訴訟法第159 條第1 項定有明文
    ，此即學理上所稱「傳聞證據排除法則」。次按被告以外之
    人於審判外之陳述，雖不符前4 條之規定，而經當事人於審
    判程序同意作為證據，法院審酌該言詞陳述或書面陳述作成
    時之情況，認為適當者，亦得為證據。當事人、代理人或辯
    護人於法院調查證據時，知有第159 條第1 項不得為證據之
    情形，而未於言詞辯論終結前聲明異議者，視為有前項之同
    意，刑事訴訟法第159 條之5 亦定有明文。
  (二)本件證人乙○○、黃土、丙○○分別於警詢、偵查中之陳述
    及證述，固屬傳聞證據，惟公訴人、被告就前開審判外之陳
    述，迄於言詞辯論終結前未為異議之聲明，被告甲○○就前
    開證人審判外之陳述於本院準備程序時並表示「無爭執其證
    據能力」（本院94年9 月21日準備程序筆錄第2 頁至第3 頁
    ），而本院審酌彼等陳述作成時之情況，核無違法取證及證
    明力明顯過低之瑕疵，亦認為以之作為證據為適當，故依諸
    上開規定及說明，逕依同法第159 條之5 第1 項、第2 項之
    規定作為證據。
二、認定本案犯罪事實之證據及理由
  (一)證人之證述：
  證人即告訴人乙○○於93年6 月9 日警詢、94年2 月17日偵
    查中證稱：其是鶴發營造股份有限公司工地主任，94年6 月
    9 日上午8 時10分其至南港區○○段集合住宅工地上班時，
    發現大門被打開，入口處有部非公司所有車號HF—068 號營
    業大貨車陷入坑洞中動彈不得，工地內所放置之鋼筋有7 捆
    計20噸被移位，另有4 捆鋼筋計8 噸已被吊至該車上，每噸
    價值新台幣16000 元，現場情況明顯可看出該車是利用夜間
    到工地竊取鋼筋，不慎掉入坑洞中等語（見偵查卷第20至21
    頁警詢筆錄及第71頁偵訊筆錄）。
  證人即告訴人丙○○於93年6 月9 日警詢、94年5 月11日偵
    查中證稱：93年6 月8 日下午5 時50分許其將車號HF—068
    號營業大貨車停放在北縣新莊高中後方幸福路上，在9 日凌
    晨4 點30分許欲駕車時發現該車失竊，其在5 點10分有去新
    莊分局報案，該車是其在93年3 月29日向黃土購買，是其一
    人使用，買車時車內有面紙盒、礦泉水、鋼索，瓶裝飲料就
    只有礦泉水，沒有其他茶類、果汁類飲料，我平常都喝保力
    達、啤酒、汽水、咖啡、沙士，沒有喝便利商店那種保特瓶
    裝的綠茶飲料等語（見偵查卷第24至28頁警訊筆錄、第80至
    82頁偵訊筆錄）。
  證人黃土於94年1 月2 日警詢、94年2 月17日偵查中證稱：
    車號HF—068 號營業大貨車，其買了約4 、5 個月，當時是
    雇用甲○○駕駛該車，都是將該車、鑰匙交給甲○○使用，
    有工作時再聯絡他去，在93年3 月底將該車轉賣給丙○○，
    也把被告辭退了，其不知被告與丙○○原先是否認識，也沒
    介紹他們2 人認識等語（見偵查卷第13至14頁警詢筆錄、第
    70至73頁偵訊筆錄）。
  證人即到場採證之南港分局員警丁○○於95年1 月3 日本院
    審理時證稱：其任職於南港分局刑事組鑑識小組偵查員，93
    年6 月9 日上午接獲通知至南港區○○段集合住宅工地現場
    勘查，在營業大貨車右前車門內緣及放置於車內前座綠茶飲
    料瓶上分別採到指紋，當天至現場勘查時，貨車車頭陷在水
    坑中，駕駛座無法上下車，只能從右前乘客座上去，研判嫌
    犯會從右前乘客座上下車，根據上下車之動線尋找可疑之指
    紋，在右前車門門板下方，發現1 枚灰塵指紋，另外在車內
    駕駛座與右前座中間排檔桿附近之綠茶飲料瓶上採獲指紋1
    枚，所謂灰塵指紋有2 種，是手指表面有灰塵壓印在物體表
    面留下之指紋或是原來物體表面有灰塵，手碰到壓印上去的
    ，灰塵指紋最難保存，因為容易受到外界破壞，可能風吹就
    不見，灰塵指紋不可能保存超過3 個月，本件所採得之灰塵
    指紋是新鮮的，非常明顯的，應該是手指沾有泥巴剛剛壓印
    上去的，指紋還是濕的，所以其使用相機還能將指紋拍攝清
    楚，綠茶飲料瓶外觀是新的，裡面還剩下四分之一的飲料，
    倒掉時飲料無異味、無沈澱等語（見本院95年1 月3 日審判
    筆錄第2 至7 頁）。
  (二)書證：
  汽車買賣合約書影本1 份（見偵查卷第48頁）：黃土於93年
    3 月29日將車號HF—068 號營業大貨車出售予丙○○。
  台北縣警察局新莊分局中平派出所工作紀錄簿影本1 份（見
    偵查卷第49頁）：丙○○於93年6 月9 日5 時25分許至中平
    派出所備案，稱發覺其上開營業大貨車停放於新莊高中旁遭
    竊。
  失竊報告、贓物認領保管收據各1 份（見偵查卷第33至34頁
    ）：乙○○於93年6 月9 日向南港分局玉成派出所報案南港
    區○○段集合住宅新建工程工地內鋼筋共計17噸失竊，於車
    號車號HF—068 號營業大貨車車上發現失竊之鋼筋八噸，已
    由乙○○簽名具領。
  照片7 張（見偵查卷第35至38頁）：鶴發營造公司位於南港
    區○○段集合住宅新建工程工地93年6 月9 日鋼筋遭竊之現
    場照片。
  臺北市政府警察局南港分局偵辦乙○○工地遭竊盜案現場勘
    查報告1 份及採證照片23張（見偵查卷第93至111 頁）：經
    對上開營業大貨車勘查，結果於駕駛座後方面紙盒上採獲指
    紋3 枚（編號1 、2 、3）， 右前車門框架內側採獲灰塵指
    紋乙枚（編號38），並於駕駛座週邊取回礦泉水瓶（標示牌
    編號2）， 經帶回施以氰丙烯酸酯法鑑驗後，於礦泉水上採
    獲指紋1 枚（編號22）。
  內政部警政署刑事警察局93年6 月25日刑紋字第0930130701
    號鑑驗書1 份（見偵查卷第39至41頁）：送驗指紋膠片及指
    紋相片各3 張，其中可資比對之指紋2 枚即編號22、38，經
    以「指紋電腦比對法」、「指紋特徵點比對法」比對之結果
    ，依序與本局檔存甲○○指紋卡左環指及左拇指指紋相符。
三、對於被告辯解，本院不採信之理由：
  (一)訊據被告甲○○矢口否認有上述連續竊盜犯行，並辯稱：伊
    曾於92年11月至93年3 月底受雇於黃土駕駛過HF—068 號營
    業大貨車，該車出售後，伊已將鑰匙還給黃土沒有備份，該
    車出售後沒多久，大約不會超過1 個月時間，丙○○有駕駛
    該車來修車廠保養2 、3 次，伊有爬上駕駛座跟丙○○聊該
    車的性能，但丙○○沒有告知車子平時停在何處。93年6 月
    8 日當日在台北縣五股之永達交通公司上班，未曾到過南港
    區○○路段集合住宅工地，也沒有行竊工地內鋼筋，至於當
    晚伊在作何事，因為時間太久已經忘記了，因為伊以前有開
    過該車，所以車上才會驗出伊指紋云云。
  (二)本院查：
  車號HF—068 號營業大貨車原係由丙○○於93年6 月8 日下
    午5 時50分許停放在北縣新莊高中後方幸福路上，於翌日（
    即9 日）凌晨4 點30分許欲駕車時即發現該車失竊，並於同
    日上午8 時10分經乙○○發現該車停放於台北市○○區○○
    段集合住宅工地，工地內4 捆鋼筋計8 噸遭竊並已被移至該
    車上等情，已分據證人即告訴人丙○○、乙○○於警詢、偵
    查中證述明確，並有上開失竊報告、贓物認領保管收據、台
    北縣警察局新莊分局中平派出所工作紀錄簿、現場照片等書
    證存卷可稽，則下手行竊之人係以不詳方式開啟車門發動該
    車後竊取之，並將該車駛至上開工地內，以不詳之方式竊取
    工地內之鋼筋4 捆，並搬運至該車上放置等情，已堪認定。
  又經警對上開營業大貨車勘查，於車內採集得指紋5枚，經
    送驗比對結果，於右前車門框架內側採獲灰塵指紋1枚及駕
    駛座旁綠茶飲料瓶上採獲指紋1枚，與甲○○指紋卡左環指
    及左拇指指紋相符，有上開內政部警政署刑事警察局鑑驗書
    、被告指紋卡、指紋採證膠片影本各1 份在卷可稽，顯見案
    發後上開營業大貨車駕駛座旁綠茶飲料瓶上及右前車門框架
    內側確實留存有被告之指紋。
  復查被告係於92年11月至93年3 月底受雇於黃土駕駛HF—06
    8 號營業大貨車，該車經證人黃土於93年3 月29日出售予證
    人丙○○，售車後約1 個月內期間，丙○○曾駕駛該車至五
    股修車廠保養，被告有爬上駕駛座跟丙○○聊該車性能等情
    ，業據被告於警、偵訊及本院審理時供述在卷（見偵查卷第
    29頁、第70至73頁、本院94年9 月21日準備程序筆錄），並
    經證人黃土、丙○○於警偵訊證述明確，且有汽車買賣合約
    書影本1 份附卷足憑，則依被告、證人上開所述，被告最後
    使用、接觸該車之時間應為93年4 月29日之前無誤。
  再者，經警於車內採集得被告指紋2 枚，分別係在右前車門
    框架內側採獲灰塵指紋1 枚及在駕駛座與右前座中間排檔桿
    附近之綠茶飲料瓶上採獲指紋1 枚，而指紋保存時間之久暫
    ，受到溫度、濕度、光線、通風狀況、有無觸摸擦拭等外界
    因素影響，在無塵室內指紋可以保存很久，但在一般開放式
    空間內因受外界因素影響，指紋則不可能保存數月之久，本
    件所採得之灰塵指紋是「新鮮的」，非常明顯的，指紋還是
    濕的，該枚灰塵指紋應該是手指沾有泥巴剛剛壓印上去的，
    使用相機尚能拍攝清楚，又留有指紋之綠茶飲料瓶外觀是新
    的，瓶內剩餘之飲料並無異味、無沈澱，當日所採集之上開
    2 枚指紋均不可能保存3 個月之久等情形，已據證人即南港
    分局員警丁○○到庭證述明確，又依證人丙○○所證述：其
    在93年3 月29日向黃土購買該車後，是其一人使用，買車時
    車內瓶裝飲料就只有礦泉水，沒有其他茶類、果汁類飲料，
    其平常都喝保力達、啤酒、汽水、咖啡、沙士，沒有喝便利
    商店那種保特瓶裝的綠茶飲料等語，可見員警於駕駛座旁發
    現留有被告指紋之綠茶飲料瓶1 只，非丙○○買車前已放置
    於車內，亦非證人丙○○飲用後遺留在車上，衡情應係在該
    車失竊後由竊嫌攜帶至車上飲用；佐以該部營業大貨車前座
    非密閉無塵空間，於失竊前證人丙○○經常駕駛該車載貨使
    用，實難想像被告之指紋能完好保存於車內達數月之久，益
    證經警採獲之該2 枚被告指紋，應係在該車失竊後至員警採
    證前之期間被告於車內所留下。被告辯稱伊以前有開過該車
    ，所以車上才會驗出伊指紋云云，與證人之證述情節不符，
    又與相關書證內容相違，核屬卸責之詞，不足採信。
  綜上積極證據，被告之前述犯罪事實，已經確實之證明，應
    依法論罪科刑。
四、論罪及科刑之理由
  (一)核被告甲○○所為，係犯刑法第320 條第1 項竊盜罪。
  (二)被告先後2 次竊盜之行為，時間緊接，犯罪構成要件相同，
    顯係基於概括之犯意為之，為連續犯，應依刑法第56條之規
    定，加重其刑。
  (三)又被告於88年間因竊盜案件，經臺灣苗栗地方法院以88年度
    易字第1170號判決判處有期徒刑1 年2 月，上訴後仍經台灣
    高等法院台中分院以89年度上易字第2142號判決駁回上訴確
    定，甫於92年7 月15日執行完畢，有台灣高等法院被告前案
    紀錄表1 紙在卷可參，其受有期徒刑執行完畢後5 年內，再
    犯本件有期徒刑以上之罪，為累犯，應依刑法第47條之規定
    ，遞予加重其刑。
  (四)本院審酌被告前有多次竊盜犯罪紀錄，素行不良，有臺灣高
    等法院被告前案紀錄表1 份可稽，被告正值壯年，身強體健
    工作能力尚佳，理應奮發向上，捨此不由，竟一再竊取他人
    財物，並考量所竊財物價值尚非至鉅、犯後又否認犯行、未
    見悔意等一切情狀，量處如主文所示之刑，以資懲儆。
五、公訴意旨另以：被告甲○○於93年6 月9 日凌晨，駕駛HF—
    068 號營業大貨車至臺北市○○區○○段集合住宅工地，竊
    取放置在該處之鋼筋9 噸，並以該車載運至不詳地點，因認
    被告此部分犯行亦涉刑法第320 條之竊盜罪嫌。惟按犯罪事
    實應依證據認定之，無證據不得認定犯罪事實；又不能證明
    被告犯罪者，應諭知無罪之判決，刑事訴訟法第154 條第2
    項、第301 條第1 項分別定有明文。且告訴人之告訴，係以
    使被告受刑事訴追為目的，是其陳述是否與事實相符，應調
    查其他事實以資審認，始得為不利被告之認定，最高法院52
    年度臺上字第1300號著有判例可資參照。經查公訴人所指訴
    被告所涉犯之上開竊盜事實，迭據被告於警詢、偵查及本院
    審理時堅決否認，此部分犯行雖據證人即告訴人乙○○於警
    偵訊之指述，然依證人即告訴人乙○○警詢、偵查中之筆錄
    記載，乙○○並未親眼目賭被告甲○○確有行竊鋼筋9 噸之
    事實，顯然此部分之竊盜犯行除證人乙○○之指訴外，尚乏
    其他人證、物證可資憑參，參照前開說明，被告此部分之犯
    嫌自屬不能證明。惟檢察官聲請意旨認此部分犯行與前揭竊
    盜罪部分有連續犯裁判上一罪之關係，爰不另為無罪判決之
    諭知，併此敘明。
據上論斷，應依刑事訴訟法第299 條第1 項前段，刑法第56條、
第320 條第1 項、第47條，罰金罰鍰提高標準條例第1 條前段，
判決如主文。
本案經檢察官鄭嘉欣到庭執行職務。
中    華    民    國    95    年    1     月    17    日
                  刑事第三庭審判長法  官  洪英花
                                  法  官  王沛雷
                                  法  官  汪梅芬
以上正本證明與原本無異。
如不服本判決應於送達後10日內，向本院提出上訴。
                                  書記官  林旻弘
中    華    民    國    95    年    1     月    17    日
附錄論罪科刑法條：
刑法第320條第1 項
意圖為自己或第3 人不法之所有，而竊取他人之動產者，為竊盜
罪，處五年以下有期徒刑、拘役或五百元以下罰金。


司法院資訊處製作；財團法人民間司法改革基金會備份。
